【裁判字號】    97,訴,450
【裁判日期】    970925
【裁判案由】    強盜
【裁判全文】
臺灣苗栗地方法院刑事判決               97年度訴字第450號
公  訴  人  臺灣苗栗地方法院檢察署檢察官
被      告  甲○○
                    （現羈押於臺灣苗栗看守所）
指定辯護人  劉正穆律師
上列被告因強盜案件，經檢察官提起公訴（97年度偵緝字第133
號），本院判決如下：
    主    文
甲○○意圖為自己不法之所有，以藥劑至使不能抗拒，而取他人
之物，處有期徒刑伍年貳月。
    事    實
一、甲○○與乙○○原係男女朋友關係，甲○○因經濟困難，竟
    萌生為自己不法所有之意圖，於民國95年12月25日下午5 時
    許，先以電話與女友乙○○聯繫，相約在位於苗栗縣公館鄉
    玉谷村乙○○工作之「五谷文化村」（隔鄰為「南海休息站
    」）等候，待乙○○下班後，共同返回乙○○位於苗栗縣公
    館鄉鶴山村9 鄰鶴山296 之1 號住處，約定後甲○○隨即自
    臺中搭乘客運前往約定地點，並在途中購買肉羹麵，且於肉
    羹麵內加入安眠藥（第四級管制藥品佐沛眠「Zolpidem」）
    ，欲迷昏乙○○而強取財物。嗣於同日下午6 時許，甲○○
    與乙○○會合後，由乙○○駕車搭載甲○○返回乙○○上址
    住處，甲○○即慫恿乙○○儘速食用肉羹麵，乙○○一時不
    疑有他而予以食用，約數分鐘後，乙○○即感覺昏昏欲睡，
    甲○○遂將乙○○攙扶至房間休息，不久乙○○即陷入昏睡
    ，而不能抗拒，甲○○遂乘機拔取乙○○隨身所佩帶之翠玉
    戒指1 枚（約3 台錢重）、金項鍊1 條（約1 台兩重）及皮
    包內之現金約新臺幣（下同）14,000元等物後離開。迨於翌
    （26）日上午6 時許，乙○○甦醒後，始發覺受害，並報警
    處理，經警採集上開肉羹麵送驗結果，發現確含有第四級管
    制藥品佐沛眠「Zolpidem」成分。
二、案經乙○○訴由苗栗縣警察局苗栗分局報請臺灣苗栗地方法
    院檢察署檢察官偵查起訴。
    理    由
壹、證據能力部分：
    按刑事訴訟法第159 條第1 項規定，被告以外之人於審判外
    之言詞或書面陳述，除法律有規定者外，不得作為證據。經
    查，證人即告訴人乙○○於警詢中所為陳述，乃被告以外之
    人於審判外之陳述，因被告之辯護人已就該證人在警詢中所
    為之證詞爭執無證據能力，揆諸上開規定，應認證人乙○○
    於警詢時所言，無證據能力。
貳、實體部分
一、訊據被告甲○○固坦承於前揭時、地，在告訴人乙○○所食
    用之肉羹麵內加入安眠藥（左沛眠），並於乙○○因服用該
    藥物昏睡之際，拿取乙○○所有之翠玉戒指、金項鍊及現金
    14,000元後離去現場之事實，惟矢口否認有何強盜之犯行，
    辯稱：因乙○○表示精神狀況不好，無法入睡，伊剛好有安
    眠藥，乃建議乙○○服用安眠藥入睡，經過乙○○同意後，
    伊才在肉羹麵中加入安眠藥，並與乙○○共同食用後一起入
    睡，伊醒來後發現乙○○尚在熟睡，思及2 人交往並無美好
    未來，遂萌生分手之意，並離開乙○○住處，惟離開前趁乙
    ○○熟睡，拿走了乙○○之戒指、項鍊及現金等物，伊認為
    只是竊盜罪而已，並不構成強盜罪云云。經查：
  (一)被告於前揭時地，相約與告訴人乙○○見面，見面後乙○○
    即因被告之催促而食用遭被告加入安眠藥（佐沛眠）之肉羹
    麵，致陷入昏睡，被告趁乙○○昏睡而不能抗拒之際，取走
    乙○○所所有之翠玉戒指、金項鍊及現金14,000元後離去等
    情，業據證人乙○○於偵查中證述：被告當天打電話找伊，
    說要過來找伊，但伊當時還在上班，被告表示會坐車來等伊
    下班，伊下班後就與被告一起回家，回家後被告要伊先吃被
    告買的肉羹麵，伊吃了幾口後，覺得苦苦的，被告也有吃2
    、3 口，被告也覺得苦苦的，之後伊開始覺得頭昏，被告就
    要扶伊到房間休息，到房間時，伊有感覺被告在拔伊手上的
    戒指，伊還一直講「我的戒指、我的戒指」，之後就睡著了
    ，早上醒來，被告就不見了，翠玉戒指、金項鍊、皮包內的
    現金等也不見了，伊就報警，並讓警察將肉羹麵拿去檢驗等
    語（見臺灣苗栗地方法院檢察署96年度偵字第3666號卷第18
    -19 頁）；復於本院審理時結證稱：當天被告說要到伊住處
    ，但伊當時還在上班，被告說要到公司等伊下班一起回去，
    伊公司係在五谷文化村，在公館南海休息站旁邊，下班後，
    伊開車載被告返回住處，當時車上就有被告買的肉羹麵，中
    途伊並沒有停車買任何物品，回家後伊本來要吃中午的便當
    ，但是被告叫伊先吃肉羹，伊吃了之後覺得苦苦的，好像不
    一樣，伊叫被告吃吃看，被告也有吃一點，伊吃了一半後就
    覺得整個屋子一直繞，被告就扶伊去房間睡覺，伊暈暈的時
    候有感覺被告在拔伊的戒指，伊無法抵抗，後來伊就不知道
    了，到天亮5 、6 點時，伊醒來發現項鍊、戒指不見了，在
    吃晚飯的過程，伊沒有跟被告說精神不是很好，晚上睡不好
    ，被告也沒有告訴伊，要在麵中加安眠藥等語（見本院卷第
    60-67 頁）。觀諸證人乙○○上開證述情節，互核前後一致
    ，且證人乙○○於95年12月26日報警處理後，經警在其住處
    採集剩餘之肉羹麵送驗後，確檢出第四級管制藥品（毒品）
    佐沛眠「Zolpidem」）成分，此有勘查採證同意書、內政部
    警政署刑事警察局96年2 月1 日刑鑑字第0960001858號鑑定
    書各1 份在卷可佐，亦與證人乙○○證述之情形相符，堪認
    其上開證述情節，信而有徵，堪以採信。
  (二)被告雖辯稱：伊有經過乙○○同意，才在肉羹麵中加入安眠
    藥云云。然查，上開辯解，已為告訴人乙○○所否認，而被
    告於偵查中先係供稱：伊沒有在肉羹麵中加入安眠藥，伊與
    乙○○都有吃肉羹麵，不知道為何肉羹麵會檢驗出含有佐沛
    眠，95年12月25日晚間9 時許，乙○○要伊回家，因伊沒有
    錢，乙○○就說皮包裡有錢，叫伊自己拿，伊拿了14,000元
    ，伊後來拿錢去打麻將等語（見同署97年度偵緝字第133 號
    卷第14-15 頁）；復於本院97年6 月20日羈押庭訊問時供述
    ：伊有在肉羹麵中加入安眠藥，伊也有吃肉羹麵，伊在乙○
    ○睡著時，拿走桌上的戒指、項鍊及皮包裡的現金14,000元
    等語（見同上卷第19-2 0頁）；又於本院準備程序時供陳：
    乙○○係伊女友，但沒有工作又有賭博惡習，常帶伊去賭博
    場所，輸錢時伊會拿錢給乙○○，也會幫乙○○支付日常用
    品費用，案發當天伊買了2 碗麵，乙○○說精神不好，沒有
    辦法睡，伊剛好有2 顆安眠藥，伊有跟乙○○講服用安眠藥
    會比較好睡，乙○○同意後，才在麵中加入安眠藥，之後就
    一起入睡，伊睡了一會醒來後，覺得繼續下去不會有好日子
    ，想要一走了之，就將乙○○睡前取下放在桌上之翠玉戒指
    、金項鍊及皮包內之現金離開等語（見本院卷第8 、35頁）
    ，其先後就「是否在肉羹麵中加入安眠藥」、「是否利用乙
    ○○熟睡之際拿走乙○○所有財物」、「乙○○是否知悉麵
    中有加入安眠藥」等重要情節，供述不一，其辯解之真實性
    ，已有可疑。再者，案發之95年12月25日下午6 時許，被告
    係在乙○○工作之場所等候乙○○下班後，再一起返回乙○
    ○住處，此為被告所不否認，則被告於本院時所述「乙○○
    沒有工作，又有賭博惡習，常帶伊去賭博場所」乙節，顯與
    事實不符。參以被告與告訴人乙○○相約見面時間，正值晚
    餐時間，其2 人當時為男女朋友，案發當日特地相約見面，
    衡之常情，多會把握時間相處，縱認乙○○確實有睡眠困擾
    ，亦無再見面後馬上相約於晚餐中加入安眠藥睡覺之必要？
    其所述又與常情相悖。況且，案發當日既係特地相約見面，
    其間2 人又無發生任何口角或爭執，此為被告與告訴人所不
    否認，顯見2 人感情並無不合之情形，倘若被告於乙○○麵
    中加入安眠藥予乙○○食用前，並無不法所有之意圖，何以
    會於乙○○昏睡而不能抗拒時，突然發覺2 人交往沒有未來
    ，並擅自拿取上開乙○○所有之翠玉戒指、金項鍊及現金？
    據上各情以觀，被告前揭辯稱：伊經過乙○○同意始在麵中
    加入安眠藥云云乙節，應係被告事後卸責之詞，難以採信。
  (三)綜上所述，被告持安眠藥加入乙○○麵中予乙○○食用時，
    即有強取財物之不法所有之意圖，其基此不法意圖，使乙○
    ○服用安眠藥昏睡，陷於不能抗拒狀態時，強取乙○○所有
    之戒指、項鍊及現金，其行為合於強盜罪之構成要件甚明。
    本案事證明確，被告犯行洵堪認定，應依法論科。另關於告
    訴人乙○○實際損失之財物，據乙○○於本院時證稱﹕伊不
    見了戒指、項鍊、現金，還有一些舊版五角硬幣及舊紙鈔，
    案發隔天報案時並沒有發現舊銅幣及紙鈔不見，後來再找時
    ，就找不到了等語（見本院卷第71頁），惟被告否認有拿取
    證人乙○○所述之舊版銅幣及紙鈔，而此部分僅有證人乙○
    ○之證述，尚乏其他佐證，此部分自應為有利被告之認定；
    至於辯護人請求勘驗告訴人乙○○警詢錄音帶部分，因本案
    事證已臻明確，證人即告訴人乙○○於檢察官偵查及本院審
    理時均已到庭作證，且證述相同，而該警詢筆錄亦因屬於傳
    聞證據，且經辯護人爭執，已不具證據能力，本院認無再行
    勘驗乙○○警詢錄音帶之必要，均附此敘明。
三、核被告甲○○所為，係犯刑法第328 條第1 項之意圖為自己
    不法之所有，以藥劑至使不能抗拒而取他人之物之強盜罪。
    爰審酌被告不思以正途獲取財物，反而採取以藥劑至使他人
    不能抗拒之犯罪手法，強取財物，所用藥物對於人之身體恐
    生不良之傷害與後遺症，迄未將告訴人乙○○所強取之財物
    歸還，亦未賠償乙○○所受損失，被告雖表示認罪，惟僅坦
    承竊取乙○○財物，否認利用藥劑強盜，兼衡被告動機、目
    的、生活狀況，及乙○○表示願意給被告機會等一切情狀，
    量處如主文所示之刑。
據上論斷，應依刑事訴訟法第299 條第1 項前段，刑法第328 條
第1 項，判決如主文。
本案經檢察官黃俊鳴到庭執行職務。
中    華    民    國    97    年    9     月    25    日
              刑事第三法庭  審判長法  官  柳章峰
                                  法  官  顏苾涵
                                  法  官  林佩儒
以上正本證明與原本無異。
如不服本判決，應於收受送達後10日內向本院提出上訴書狀（應
敘述具體理由並附繕本）。
上訴書如未敘述理由，應於上訴期間屆滿後20日內補提理由書於
本院。
                                  書記官  陳玲君
中    華    民    國    97    年    9     月    26    日
附錄本案論罪科刑法條﹕
中華民國刑法第328條第1項
意圖為自己或第三人不法之所有，以強暴、脅迫、藥劑、催眠術
或他法，至使不能抗拒，而取他人之物或使其交付者，為強盜罪
，處5年以上有期徒刑。


司法院資訊處製作；財團法人民間司法改革基金會備份。
